【裁判字號】    94,交訴,189
【裁判日期】    950510
【裁判案由】    業務過失致死
【裁判全文】
臺灣高雄地方法院刑事判決             94年度交訴字第189號
公  訴  人  臺灣高雄地方法院檢察署檢察官
被      告  乙○○
選任辯護人  何春源律師
上列被告因業務過失致死案件，經檢察官提起公訴（94年度偵字
第22214 號），本院合議庭裁定由受命法官獨任進行簡式審判程
序，判決如下：
    主  文
乙○○從事業務之人，因業務上之過失致人於死，處有期徒刑捌
月。緩刑參年。
    事  實
一、乙○○從事農作物生產之工作，平時駕駛車號P2-3080 號自
    小貨車載運農作物，係以駕駛自小貨車為其附隨業務而為從
    事駕駛業務之人。於民國94年9 月18日11時20分許，乙○○
    駕駛上開自小貨車，沿高雄縣美濃鎮○○路由北向南行駛，
    途經高雄縣美濃鎮○○路230 號前，依當時駕駛環境係直路
    ，道路中間劃有用以分隔對向車道，並雙向禁止超車、跨越
    或迴轉之雙黃實線，日間晴天自然光線，柏油路面乾燥平坦
    、無障礙物，駕駛視距良好，適有方藍喜妹騎乘車號OVK-59
    8 號重機車後載鍾林運娣，亦沿高雄縣美濃鎮○○路由北向
    南行駛，而按當時路況並無不能注意之情事，詎乙○○明知
    該路段車道上劃有雙黃實線不得迴轉，且迴車前，應暫停並
    顯示左轉燈光或手勢，看清無來往車輛，始得迴轉，竟疏未
    注意及此，未注意來車狀況，即貿然違規左轉迴車，上開自
    小貨車左側車身遂撞及方藍喜妹與鍾林運娣共同騎乘之前開
    機車前車頭，致方藍喜妹及鍾林運娣人車倒地，方藍喜妹因
    而受有胸部受傷（傷害部分未據告訴），鍾林運娣則受有頭
    部外傷併外傷性蜘蛛膜下出血，頭部外傷併兩側腦膜下出血
    等傷害，嗣送醫救治後，鍾林運娣仍因上開傷害死亡。乙○
    ○肇事後，停留於現場委請路人報警救護，經警到場處理時
    ，主動向尚不知其肇事之員警坦承肇事並配合調查，嗣並接
    受裁判而自首。
二、案經高雄縣政府警察局旗山分局報告臺灣高雄地方法院檢察
    署檢察官偵查起訴。
    理  由
一、本件被告乙○○所犯係死刑、無期徒刑、最輕本刑為3 年以
    上有期徒刑以外之罪，渠等於準備程序中均就被訴事實為有
    罪之陳述，經法官告知簡式審判程序之旨，並聽取公訴人、
    、辯護人及被告之意見後，本院合議庭認為適宜而裁定由受
    命法官獨任進行簡式審判程序，先予敘明。
二、上開事實，業據被告於本院審理中坦承不諱，並有道路交通
    事故現場圖、道路交通事故調查報告表（一）、（二）、道
    路交通事故現場蒐證照片12張附卷可憑；而被害人鍾林運娣
    因本件車禍死亡，亦經臺灣高雄地方法院檢察署檢察官督同
    法醫師相驗明確，有相驗筆錄、相驗屍體證明書、驗斷書及
    相驗照片4 張在卷可考，足見被告上開自白，核與事實相符
    。按雙黃實線設於路段中，用以分隔對向車道，並雙向禁止
    超車、跨越或迴轉，道路交通標誌標線號誌設置規則第149
    條第1 項第8 款，定有明文。又設有劃有分向限制線之路段
    ，不得迴車，且汽車迴車前，應暫停並顯示左轉燈光或手勢
    ，看清無來往車輛，並注意行人通過，始得迴轉，道路交通
    安全規則第106 條第2 款、第5 款亦分別定有明文。查本件
    依道路交通事故現場圖、道路交通事故調查報告表及現場相
    片所示，肇事時間為晴日且為日間自然光線，肇事地點為設
    有雙黃實線之禁止迴車路段，路面係柏油鋪設、乾燥、無缺
    陷及障礙物，且視距良好，是本件肇事時、地之路況均屬良
    好，並無不能注意之情事，然被告駕車行經該路段竟違規迴
    轉，且迴轉時未看清有無來往車輛即貿然為之，因而撞及後
    方同向行駛由方藍喜妹搭載被害人鍾林運娣所騎乘之機車，
    致鍾林運娣受傷不治死亡，其就本件車禍之發生顯有過失，
    且堪認被告之過失行為與被害人於本件車禍死亡間，有相當
    因果關係。綜上所述，本案事證明確，被告犯行，洵堪認定
    。
三、次按刑法上所謂業務，係指個人基於其社會地位繼續反覆所
    執行之事務，包括主要業務及其附隨之準備工作與輔助事務
    在內。此項附隨之事務，並非漫無限制，必須與其主要業務
    有直接、密切之關係者，始可包含在業務概念中，而認其屬
    業務之範圍。又汽車駕駛人之駕駛工作，乃隨時可致他人身
    體生命於危險之行為，並係具有將該行為繼續，反覆行使之
    地位之人，因此應有經常注意俾免他人於危險之特別注意義
    務。如行為人所駕駛之客貨兩用車，係以之為販賣錄音帶所
    用，其本人並以販賣錄音帶為業，故其駕駛該車本屬其社會
    活動之一，在社會上有其特殊之屬性（地位），其本於此項
    屬性（地位）而駕車，自屬基於社會生活上之地位而反覆執
    行事務，因之，在此地位之駕車，不問其目的為何，均應認
    其係業務之範圍，最高法院89年台上字第8075號、75年台上
    字第1685號分別著有判例可資參照。查被告係從事農作物生
    產之工作，平時駕駛車號P2-3080 號自小貨車載運農作物乙
    情，業據被告供承在卷（見相驗卷第頁3 頁背頁），其駕駛
    本件車輛載運農作物與其主要從事之農作物生產事務有直接
    、密切之關聯，則被告經常駕駛該車之行為顯係基於其社會
    地位繼續反覆所執行農作物生產工作之輔助性事務，自屬刑
    法上所謂之業務行為無訛。是核被告所為，係犯刑法第276
    條第2 項之業務過失致人於死罪。被告於肇事後，警員據報
    前往現場處理，被告在場，並當場承認為肇事者，此有交通
    事件職務報告書在卷為憑（見本院卷第69頁），自屬於對未
    發覺之罪自首而接受裁判，是被告所犯過失致死罪部分，應
    依刑法第62條前段之規定，減輕其刑。爰審酌被告係以駕車
    為其附隨業務，對於其他用路人之人身安全具有特別之注意
    義務，本應遵守交通則並謹慎小心駕駛，竟駕車違規迴轉且
    疏未注意來車即貿然為之，因而肇事致被害人死亡，其過失
    情節非輕，所為誠屬不該，惟念及其犯後坦承犯行，並已與
    被害人家屬以新台幣268 萬元達成和解，賠償被害人家屬痛
    失至親之精神上痛苦，有和解協議書1 份及給付和解金額憑
    據3 紙附卷可憑（見本院卷第59頁、第59-1頁、第78頁至第
    80頁），顯見其深具悔意，犯後態度良好等一切情狀，量處
    如主文所示之刑，並諭知易科罰金之折算標準。又被告未曾
    受有期徒刑以上刑之宣告，有臺灣高等法院被告前案紀錄表
    、臺灣高雄地方法院檢察署全國刑案查註表各1 份在卷可稽
    ，經此偵審程序後，當能知所警惕，信無再犯之虞，是本院
    認所宣告之刑以暫不執行為適當，併諭知緩刑3 年，以啟自
    新。
據上論斷，應依刑事訴訟法第273 條之1 第1 項、第299 條第1
項前段，刑法第276 條第2 項、第62條前段、第74條第1 款，罰
金罰鍰提高標準條例第1 條前段，判決如主文。
本案經檢察官甲○○到庭執行職務
中    華    民    國    95    年    5     月    10    日
                  刑事第十二庭  法  官  林書慧
以上正本證明與原本無異。
如不服本判決，應於判決送達後10日內，向本院提出上訴狀。
中    華    民    國    95    年    5     月    12    日
                                書記官  鍾錦祥
附錄本件論罪科刑法條：
中華民國刑法第276 條 （過失致死罪）
因過失致人於死者，處2 年以下有期徒刑、拘役或2 千元以下罰
金。
從事業務之人，因業務上之過失犯前項之罪者，處 5 年以下有期
徒刑或拘役，得併科3 千元以下罰金。


司法院資訊處製作；財團法人民間司法改革基金會備份。
